【裁判字號】    92,台上,674
【裁判日期】    920214
【裁判案由】    違反毒品危害防制條例
【裁判全文】
最高法院刑事判決                                九十二年度台上字第六七四號
    上  訴  人  甲○○
右上訴人因違反毒品危害防制條例案件，不服台灣高等法院高雄分院中華民國九十一
年十一月二十七日第二審更審判決（九十一年度上更(一)字第二六二號，起訴案號：台
灣高雄地方法院檢察署八十九年度偵字第一七○一七號、一八二五三號、二○七六八
號），提起上訴，本院判決如左：
    主  文
上訴駁回。
    理  由
本件原判決認定：上訴人甲○○意圖販賣毒品營利並基於概括之犯意，於民國八十九
年六月下旬起至同年七月二十七日間，先後多次以不詳價格在不詳處所購入第一級毒
品海洛因，最後一次於同年七月二十七日二十時三十分許，至高雄縣岡山鎮岡山火車
站旁之大西洋遊藝場內以新台幣（下同）一萬元之價格向姓名、年籍不詳綽號「阿豪
」之年約三十歲之男子販入第一級毒品海洛因後，再自八十九年六月二十日起至同年
七月二十八日二十一時三十分許，尤淑君以甲○○所使用之0000000000號
之行動電話（該行動電話為林文焜所有而借予甲○○使用）連絡，詢問有無海洛因可
出售時，與之約定交易時間、地點，而連續自八十九年六月二十日起至七月二十八日
止，每隔二至三日，在雙方所指定之高雄市、縣內之不特定地點，以代價一千元至二
千元之價格將第一級毒品海洛因販賣給尤淑君（第一審以八十九年毒聲字第六○八二
號裁定送觀察勒戒），以謀取差價之利益，在該三十八天期間內，販賣十二次，累計
得款一萬三千元；甲○○又基於前開販售毒品海洛因之概括犯意，及基於販賣毒品安
非他命之概括犯意，由甲○○主動連絡農秀分後，先後於（一）八十九年七月十日，
雙方約至高雄縣梓官鄉○○○路統大超商前、（二）同年月二十二日二十三時許，約
在高雄縣梓官鄉○○○路統大超商前、（三）同年月二十五日三時許，約在高雄縣大
舍南路「阿豪」檳榔攤前，第一次販賣安非他命，第二次販賣海洛因，第三次同時販
賣海洛因及安非他命，均以一千元之代價將毒品海洛因及安非他命售予農秀分以謀取
差價（第一次安非他命販賣一千元，第二次海洛因販賣一千元，第三次海洛因及安非
他命各賣一千元）。復於八十九年七月十五日起至同月二十八日二十一時許，由李育
妙以甲○○使用之行動電話：0000000000號連絡後，即先後三次至甲○○
所承租高雄縣梓官鄉○○○路三七一號二樓之租屋處，二次以一千元、一次以二千元
之代價購買毒品海洛因；嗣經警於八十九年七月二十六日十五時十分許，持臺灣高雄
地方法院檢察署檢察官所簽發之搜索票至高雄市○○區○○路四二一巷九十九號二樓
農秀分之住處執行搜索，當場查扣農秀分所有之注射針筒二支、空夾鏈袋二個、玻璃
球管一支、止血帶一條及塑膠勺子一支等施用毒品之器具（第一審以八十九年毒聲字
第六九三四號裁定送觀察勒戒），並據農秀分之供述，於七月二十八日前往高雄縣梓
官鄉○○○路三七一號甲○○之租屋附近進行埋伏，並於二十一時許，發現李育妙出
入甲○○之租屋處後，即先查詢李育妙，當場查獲李育妙（第一審以八十九年毒聲字
第五九八一號裁定送觀察勒戒）購得之二包之海洛因及勺子與注射針筒等物，並持台
灣高雄地方法院檢察署檢察官所簽發之搜索票至甲○○之租屋處，當場於甲○○所租
用之房間內查扣到甲○○所有意圖營利販賣剩餘之第一級毒品海洛因四包（合計淨重
十八點四公克、包裝重一點三五公克）、安非他命一包（驗前毛重五點四七公克、驗
後毛重五點四公克）、殘留海洛因之夾鏈袋二枚、欲供犯販賣海洛因及安非他命預留
用之空夾鏈袋共四百八十五枚、安非他命吸食器一組、止血帶一條、塑膠勺子一支、
販賣毒品聯絡用之電話號碼：0000000000號之行動電話一支及非供販賣毒
品所用之電話號碼：0000000000號之行動電話一支等情，係以上開犯罪事
實，業據證人李育妙、農秀分、尤淑君等分別於警訊及偵查中供述甚詳，並有上開犯
罪事實中所載查獲之證物扣案佐證，上訴人亦供承警員至其住宅搜索查扣之毒品、夾
鏈袋等物，均係伊所有；扣案上訴人所有之白色粉末四包及晶體一包經送鑑驗結果，
分別含有毒品海洛因及甲基安非他命成分，海洛因四包合計淨重十八點四公克（包裝
重一點三五公克），純度百分之二十八點一九、純質淨重五點零九公克，有法務部調
查局八十九年八月十八日以（八九）陸（一）字第八九一七一五三三號鑑定通知書一
紙在卷為憑，安非他命一包驗前毛重五點四七公克，驗後毛重五點四公克，有高雄醫
學大學附設中和紀念醫院九十年三月十二日編號第九○○三｜一○○號檢驗報告一紙
附卷可按，另上訴人於八十九年七月二十八日為警查獲當日販賣予證人李育妙之粉末
，亦確為毒品海洛因（淨重零點三三公克、包裝重零點四二公克），已經第一審法院
判決確定，沒收銷燬，有第一審法院八十九年度訴字第二三○一號刑事判決書可稽（
該案判決曾將該毒品送法務部調查局鑑定無訛）；又證人尤淑君在其住處被警查獲之
白色粉末，係其向上訴人購得後施用剩餘之物，已據其於警訊中供明在卷，該扣案之
白色粉末於尤淑君另案違反毒品危害防制條例案件經移送檢察官聲請法院裁定施以強
制戒治期滿後，已經檢察官為不起訴處分，而聲請單獨宣告沒收，並提出法務部調查
局八十九年九月十三日編號00000000號鑑定通知書確定為毒品海洛因成分，
而經法院准予宣告沒收銷燬在案，有臺灣高雄地方法院檢察署九十一年度聲沒字第五
七六號影印卷及臺灣高雄地方法院九十一年度聲字第一六八三號裁定各一份在卷可考
；為其所憑之證據及認定之理由，而以上訴人否認本件犯罪所持諸項辯解，係推卸刑
責之詞，不足採取，已於理由內詳予說明及指駁。因認上人所為販賣海洛因予尤淑君
、農秀分及李育妙三人之行為，係犯毒品危害防制條例第四條第一項之販賣第一級毒
品罪；販賣安非他命予農秀分之行為，則係犯毒品危害防制條例第四條第二項之販賣
第二級毒品罪，上訴人先後多次販賣海洛因及安非他命之犯行，均時間緊接，所犯均
係構成要件相同之罪，顯均係基於概括犯意為之，均應各依連續犯之規定分別論以一
罪，並就有期徒刑與罰金刑部分加重其刑，法定刑為死刑及無期徒刑部分，依法均不
得加重；其於販賣前持有毒品之低度行為，應為販賣毒品之高度行為所吸收，均不另
論罪；上訴人先後三次販賣毒品予農秀分之行為，其中第一次販賣安非他命一千元，
第二次販賣海洛因一千元，第三次同時販賣海洛因及安非他命各賣一千元以賺取價差
，顯以一行為同時觸犯販賣一級毒品海洛因及販賣第二級毒品安非他命之二罪，應依
刑法第五十五條想像競合犯之規定，從一重論以毒品危害防制條例第四條第一項之販
賣第一級毒品罪；公訴人雖未就上訴人前開販賣第二級毒品安非他命之犯行起訴，惟
因與其被訴販賣第一級毒品海洛因之犯行間，有想像競合犯之裁判上一罪關係，為起
訴效力所及，自得併予審究；因而撤銷第一審之不當判決，引用毒品危害防制條例第
四條第一項、第二項、第十八條第一項（漏引前段）、第十九條第一項，刑法第十一
條（漏引前段）、第五十六條、第五十五條、第三十七條第一項、第三十八條第二款
（漏引第一項），審酌上訴人自八十三年（原判決誤寫為六十七年）間起即因施用毒
品犯行入監執行，深陷於毒癮難以自拔，應已深知其害，竟為牟利而販賣海洛因及安
非他命予他人，影響國民健康甚鉅，復參酌其販賣毒品海洛因及安非他命之次數、所
得之利益，犯後猶飾詞卸責，顯無悔意等一切情狀，仍量處無期徒刑，並依法宣告褫
奪公權終身；扣案之毒品海洛因四包（合計淨重十八點四公克，包裝重一點三五公克
）、安非他命一包（驗前毛重五點四七公克，驗後毛重五點四公克），及裝海洛因之
塑膠袋二只，均留有海洛因之殘渣，有高雄醫學大學附設中和紀念醫院九十年三月十
二日以報告編號：九○○三｜一○一號之檢驗報告單一紙在卷可稽，因毒品海洛因量
微無法剝離，且係上訴人意圖營利販賣所剩餘之物，應依毒品危害防制條例第十八條
第一項前段之規定，宣告沒收銷燬，扣案之空夾鏈袋四百八十五枚，係上訴人預備供
分裝毒品海洛因所用，應依刑法第三十八條第一項第二款規定沒收；上訴人本件販賣
毒品所得之二萬一千元，依毒品危害防制條例第十九條第一項規定沒收，如全部或一
部不能沒收時，以其財產抵償之；經核於法尚無違誤。上訴人之上訴意旨略稱：(一)證
人尤淑君、農秀分等於第一審及原審，均已推翻先前不利於上訴人之供述而改供稱未
向上訴人購買毒品，復供稱渠等於警訊之供述，並非出於自由意志，原判決就此有利
於上訴人之證據，未說明不採納之理由，又證人李育妙於警訊時供稱以一千元代價，
向上訴人購買毒品，然警察並未於上訴人住宅搜獲該一千元，其所供向上訴人購買毒
品，顯係謊言。(二)上訴人於警訊時，確借予李育妙二千元，作為入監之零用，原判決
竟謂上訴人未能舉證證明，顯屬草率，又上訴人託家人向李育妙之父索討該二千元，
李育妙可能因挾怨報復而為不利於上訴人之供述，此為上訴人之合理臆測。(三)承辦本
案之高雄市政府警察局楠梓分局，因上訴人之母曾向內政部檢舉該分局不法，致該分
局亦挾怨誣陷上訴人等語。惟查：上訴意旨(一)就原審採證認事之適法職權行使及原判
決已說明之事項，再為事實上之爭執，上訴意旨(二)、(三)，並非依據卷內資料具體指摘
原判決之認定事實及適用法則，究係如何違背法令；應認上訴人之上訴，非有理由，
予以駁回。
據上論結，應依刑事訴訟法第三百九十六條第一項，判決如主文。
中      華      民      國    九十二    年      二      月     十四     日
                              最高法院刑事第一庭
                                  審判長法官  施  文  仁
                                        法官  林  永  茂
                                        法官  蕭  仰  歸
                                        法官  洪  文  章
                                        法官  花  滿  堂
      右正本證明與原本無異
                                              書  記  官
中      華      民      國    九十二    年      二      月     二十     日


司法院資訊處製作；財團法人民間司法改革基金會備份。
